【裁判字號】    97,交聲,3213
【裁判日期】    971202
【裁判案由】    聲明異議
【裁判全文】
臺灣臺中地方法院交通事件事裁定      97年度交聲字第3213號
原處分機關  交通部公路總局臺中區監理所
受處分人    甲○○
上列受處分人因違反道路交通管理處罰條例案件，對於交通部公
路總局臺中區監理所民國97年10月27日所為之處分（中監違字第
裁60-Z00000000號裁決書），聲明異議，本院裁定如下：
    主    文
異議駁回。
    理    由
一、原處分機關係以：本件異議人即受處分人甲○○（下稱受處
    分人）於民國97年9月9日10時55分許，駕駛車牌號碼0550-
    GU號自用一般小客車，在國道三號南下273.6公里處，因行
    駛高速公路未依規定變換車道（雙白實線任意變換車道；由
    第13車道變換至第12車道）、駕駛汽車未隨身攜帶駕駛執照
    等違規，為國道公路警察局第八警察隊古坑分隊員警當場舉
    發，並由原處分機關依道路交通管理處罰條例第33條第1項
    第4款、第63條第1項第1款、第25條第3款等規定，分別裁處
    受處分人罰鍰新臺幣（下同）3000元、300元，共計罰鍰330
    0元，並記違規點數1點，與法尚無不合等語。
二、受處分人聲明異議意旨略以：受處分人經濟困難，無力繳納
    罰鍰，請求法官給予自新的機會；又伊一路上也沒有看到禁
    止收費左轉之告示云云。
三、按汽車行駛於高速公路、快速公路或設站管制之道路，不遵
    使用限制、禁止、行車管制及管理事項之管制規則而有未依
    規定變換車道者，處汽車駕駛人新臺幣3千元以上6千元以下
    罰鍰；又汽車駕駛人，駕駛汽車未隨身攜帶駕駛執照，處新
    臺幣300元以上600元以下罰鍰，並責令補辦登記、補照、換
    照或禁止駕駛，道路交通管理處罰條例第33條第1項第4款、
    第25條第3款分別定有明文。另按「雙邊禁止變換車道線，
    為雙白實線」，道路交通標誌標線號誌設置規則第167條第2
    項亦有明文。
四、經查：
  (一)本件受處分人於前揭時、地，駕駛車牌號碼0550-GU號自用
    一般小客車，在國道三號南下273.6公里處，因行駛高速公
    路未依規定變換車道（雙白實線任意變換車道；由第13車道
    變換至第12車道）、駕駛汽車未隨身攜帶駕駛執照等違規，
    為執勤員警當場舉發，有內政部警政署國道公路警察局舉發
    違反道路交通管理事件通知單1紙在卷可按，復為受處分人
    所不否認，且經受處分人申訴結果，內政部警政署國道公路
    警察局第八警察隊亦函覆：「受處分人於97年9月9日10時55
    分許，駕駛車牌號碼0550-GU號自用一般小客車，在國道三
    號南下273.6公里處進入收費站繳費時，在標示雙白實線處
    ，從第13車道任意變換至第12車道，違規行為屬實，經予以
    攔停稽查，並告之違規行為後，未隨身攜帶駕駛執照部分一
    併依法製單舉發，本案舉發尚無違誤。」，有該隊97年10月
    3日公警八交字第0970871997號函1紙在卷可稽，足認受處分
    人確有駕車行經國道3號南下273.6公里處，有未依規定變換
    車道、駕駛汽車未隨身攜帶駕駛執照等違規，甚為明灼。
  (二)受處分人雖辯稱：其經濟困難，無力繳納罰鍰云云，惟受處
    分人之辯詞於上開違規事實之認定並無影響，且依違反道路
    交通管理事件統一裁罰基準及處理細則、違反道路交通管理
    事件統一裁罰基準表等規定，原舉發機關及原處分機關對於
    違反道路交通管理處罰條例之違規行為，僅能就駕駛人（或
    所有人）違規車種類別（機器腳踏車或汽車）、違規情節、
    期限內繳納罰鍰或到案聽候裁決者與否等情形，依法行使裁
    量權裁處罰鍰，此外，並無裁量空間可以斟酌違規人之經濟
    狀況，而予以免罰，是受處分人自尚難以前開理由，遽為卸
    免行政罰鍰之依據。又受處分人另辯稱：其一路上沒有看到
    禁止收費左轉之告示云云。惟國道高速公路局（道路主管機
    關）於各收費站前方1至3公里處設置收費站預告標誌，以提
    醒駕駛人依收費車道管制號誌及車型指示牌繳費過站，而進
    入收費站前方路面均劃設標示雙白實線，用以分隔同向車道
    ，並禁止變換車道之限制，以確保後方來車行車安全等情，
    業據內政部警政署國道公路警察局第八警察隊97年10月3日
    公警八交字第0970871997號書函說明甚詳。又按汽車行駛高
    速公路，於駛進收費站前，應依標誌指示預為減速慢行，並
    依規定標誌、標線、號誌指示或交通勤務警察指揮順序行駛
    過站繳費，高速公路及快速公路交通管制規則第23條定有明
    文，是汽車駕駛人行駛高速公路，於駛進收費站前，依法本
    應遵守標誌、標線、號誌之指示行駛過站繳費，而不得於雙
    白實線任意變換車道，並非係在見有警示牌時，始有遵守標
    誌、標線、號誌指示之義務，是受處分人以沿路無警告牌示
    以為異議之理由，尚無可採。
五、綜上，受處分人有行駛高速公路未依規定變換車道、駕駛汽
    車未隨身攜帶駕駛執照等違規事證明確。從而，原處分機關
    據以援引前開規定，分別裁處受處分人罰鍰3000元、300元
    ，共計罰鍰3300元，並記違規點數1點，於法並無違誤。
    本件異議為無理由，均應予駁回。
六、據上論斷，應依道路交通管理處罰條例第87條第2項，道路
    交通案件處理辦法第19條規定，裁定如主文。
中    華    民    國    97    年    12    月    2    日
                      交通法庭  法  官  李慧瑜
上正本證明與原本無異。
如不服本裁定應於送達後五日內向本院提出抗告狀。
                                書記官  陳青瑜
中    華    民    國    97    年    12    月    2    日


司法院資訊處製作；財團法人民間司法改革基金會備份。
